ACORDAO-COMPLETO-2539429

ACÓRDÃO 3391/2022 ATA 20/2022 - PRIMEIRA CÂMARA

VISTOS, relatados e discutidos estes autos de embargos de declaração opostos pela Federação Paulista de Hipismo ao Acórdão 2459/2022-TCU-Primeira Câmara.
ACORDAM os Ministros do Tribunal de Contas da União, reunidos em sessão da Primeira Câmara, ante as razões expostas pelo Relator e com fundamento nos artigos 32, inciso II, e 34 da Lei 8.443/1992, em:
9.1. conhecer dos embargos de declaração para, no mérito, rejeitá-los;
9.2. dar ciência desta deliberação ao embargante.

Embargos de declaração em tomada de contas especial

Primeira Câmara

Entidades e Órgãos do Governo do Estado de São Paulo.

3. Interessados/Responsáveis/Recorrentes:
3.1. Responsáveis: Federação Paulista de Hipismo (43.638.543/0001-41); Francisco José Mari (XXX.350.888-XX).
3.2. Recorrente: Federação Paulista de Hipismo (43.638.543/0001-41).

13.1. Ministros presentes: Benjamin Zymler (na Presidência), Walton Alencar Rodrigues (Relator) e Vital do Rêgo.
13.2. Ministro-Substituto convocado: Augusto Sherman Cavalcanti.
13.3. Ministro-Substituto presente: Weder de Oliveira.

ACORDAO-COMPLETO-2557087

Acórdão 2374/2022 - Plenário

WALTON ALENCAR RODRIGUES

Ministro Walton Alencar Rodrigues.

Trata-se embargos de declaração opostos pela Federação Paulista de Hipismo (peça 218) ao Acórdão 2459/2022-TCU-Primeira Câmara, o qual não conheceu de recurso de reconsideração interposto em face do Acórdão 5235/2020-TCU-Primeira Câmara, mantido pelo Acórdão 6415/2020-TCU, relatado pelo E. Ministro Benjamin Zymler.
Por sua vez, o Acórdão 5235/2020-TCU-Primeira Câmara julgou irregulares as contas da recorrente e a condenou ao ressarcimento de dano ao Erário e ao pagamento de multa, em razão da não-aprovação da prestação de contas relativas à aplicação dos recursos captados mediante a Lei 11.438/2006 (Lei de incentivo ao esporte) , destinados à execução do projeto desportivo denominado "Fortalecimento do Hipismo - 2009".
Em síntese, o embargante alega omissão da decisão recorrida por não haver enfrentado os temas de repercussão geral 899 e 1199 do Supremo Tribunal Federal, relativos, respectivamente, à prescritibilidade da pretensão de ressarcimento ao Erário fundada em decisão do TCU e à retroatividade das disposições da Lei 14.230/2021, ao exigir a presença do elemento volitivo dolo para configuração do ato de improbidade administrativa, bem como da aplicação de novos prazos de prescrição geral e intercorrente.
Ao final, requer o conhecimento e o provimento dos embargos. Alternativamente, solicita o sobrestamento dos autos até definição da recepção e alcance, no âmbito do TCU, dos temas de repercussão geral mencionados.
É o relatório.

Fabio Luis Izidoro (229445/OAB-SP), Gabriela Oliveira Alves Ferreira (62.348/OAB-DF) e outros.

Procuradora-Geral Cristina Machado da Costa e Silva.

TOMADA DE CONTAS ESPECIAL. RECURSOS CAPTADOS MEDIANTE A LEI DE INCENTIVO AO ESPORTE. FEDERAÇÃO PAULISTA DE HIPISMO. CONTAS IRREGULARES. DÉBITO. MULTA. EMBARGOS DE DECLARAÇÃO. NÃO-CONHECIMENTO. RECURSO DE RECONSIDERAÇÃO. INTEMPESTIVIDADE NÃO RELEVADA POR FATOS NOVOS SUPERVENIENTES. NÃO-CONHECIMENTO. EMBARGOS DE DECLARAÇÃO. CONHECIMENTO. REJEIÇÃO. CIÊNCIA.

TOMADA DE CONTAS ESPECIAL (TCE)

Secretaria de Recursos (Serur); Secretaria de Controle Externo de Tomada de Contas Especial (SecexTCE).

Trata-se de embargos de declaração opostos pela Federação Paulista de Hipismo ao Acórdão 2459/2022-TCU-Primeira Câmara, o qual não conheceu de recurso de reconsideração interposto pela embargante em face do Acórdão 5235/2020-TCU-Primeira Câmara, mantido pelo Acórdão 6415/2020-TCU-Primeira Câmara, relatado pelo E. Ministro Benjamin Zymler.
O Acórdão 5235/2020-TCU-Primeira Câmara julgou irregulares as contas da recorrente e a condenou ao ressarcimento de dano ao Erário e ao pagamento de multa, em razão da não-aprovação da prestação de contas relativas à aplicação dos recursos captados mediante a Lei 11.438/2006 (Lei de incentivo ao esporte) , destinados à execução do projeto desportivo denominado "Fortalecimento do Hipismo - 2009".
A embargante alega omissão da decisão recorrida por não haver enfrentado os temas de repercussão geral 899 e 1199 do Supremo Tribunal Federal, referentes, respectivamente, à prescritibilidade da pretensão de ressarcimento ao Erário fundada em decisão do TCU e à retroatividade das disposições da Lei 14.230/2021, ao exigir a presença do elemento volitivo dolo para configuração do ato de improbidade administrativa, bem como da aplicação de novos prazos de prescrição geral e intercorrente.
Ao final, requer o conhecimento e o provimento dos embargos. Alternativamente, o sobrestamento dos autos até definição da recepção e alcance, no âmbito do TCU, dos temas de repercussão geral mencionados.
Feito esse resumo, decido.
Conheço dos embargos de declaração, satisfeitos os requisitos de admissibilidade estabelecidos nos artigos 32, inciso II, e 34, da Lei 8.443/1992.
Especificamente em relação ao exame dos pressupostos que conduziram à não-admissibilidade do recurso de reconsideração, nenhum argumento foi deduzido pelo embargante.
A arguição da prescrição da pretensão punitiva foi devidamente enfrentada nos fundamentos da deliberação recorrida, tendo sido afastada pela aplicação, ao caso concreto, do entendimento jurisprudencial firmado no Acórdão 1441/2016-TCU-Plenário, por mim redigido.
Não assiste razão ao embargante quanto à preliminar de prescrição da pretensão ressarcitória fundada em decisão do TCU, somente agora suscitada pela defesa. A apreciação do tema 899 com repercussão geral pelo Supremo Tribunal Federal, quando do julgamento do RE 636.886/AL, diz respeito, apenas, à prescrição da execução dos títulos executivos expedidos por esta Corte de Contas. Nada dispõe sobre a prescrição das ações do TCU no âmbito dos processos de controle externo.
Este Tribunal já iniciou as discussões sobre a aplicação e o alcance da premissa de prescritibilidade aos processos de controle externo, tendo por base recente evolução de entendimento jurisprudencial do STF. Enquanto não houver apreciação definitiva da matéria, a Corte de Contas tem adotado pacífica jurisprudência quanto à imprescritibilidade das ações de ressarcimento de dano ao Erário, com base na aplicação do Enunciado 282 da Súmula de Jurisprudência do TCU. Nessa vereda, mantenho entendimento tradicional do Tribunal de Contas da União, em deferência ao princípio da colegialidade.
Por fim, a alegação de possível aplicação retroativa de alteração de disposições da Lei de Improbidade Administrativa (Lei 8.429/1992) em benefício da defesa, promovida pela Lei 14.230/2021 e objeto discussão do tema 1199 pelo Supremo Tribunal Federal, sequer foi suscitada pela defesa na decisão embargada. Ainda que se trate de matéria de ordem pública, o assunto não se refere a matéria de competência desta Corte de Contas. Dessa forma, o assunto não poderia ser examinado como questão preliminar perante do TCU
Ante o exposto, rejeito os embargos declaratórios e voto por que o Tribunal acolha a minuta de acórdão que ora submeto à apreciação do colegiado.
TCU, Sala das Sessões, em 21 de junho de 2022.
WALTON ALENCAR RODRIGUES 
Relator